臺灣彰化地方法院彰化簡易庭民事判決
111年度彰簡字第187號
原      告  黃柏維  

被      告  鄭琦民  
上列當事人間請求損害賠償事件，經本院刑事庭裁定移送前來（
110年度簡附民字第97號），本院於民國111年5月10日言詞辯論
終結，判決如下：
    主  文
被告應給付原告新臺幣貳萬壹仟貳佰玖拾元，及自民國一一○年
八月二十日起至清償日止，按週年利率百分之五計算之利息。
原告其餘之訴駁回。
訴訟費用新臺幣壹仟元由被告負擔。
本判決原告勝訴部分得假執行。但被告如以新臺幣貳萬壹仟貳佰
玖拾元為原告預供擔保後，得免為假執行。 
原告其餘假執行之聲請駁回。
　　事實及理由
一、原告經合法通知，未於言詞辯論期日到場，核無民事訴訟法
    第386條所列各款情事，爰依被告之聲請，由其一造辯論而
    為判決。
二、原告主張：
（一）被告因懷疑原告與其妻即訴外人何瑞雅有外遇，故於民國
      109年12月21日中午11時20分許，約原告在彰化縣○○鎮○○
      路0段000號全家便利商店鹿港柑仔店門市前見面，然被告
      竟基於傷害、毀損之犯意，徒手毆打原告、推原告，致原
      告向後撞到後方之木牆，原告因此受有左眼眶及鼻部挫傷
      、腹部挫傷、下背挫傷、左耳擦傷等傷害（下稱系爭傷害
      ），並致原告之眼鏡破裂不堪使用。其後，被告又基於恐
      嚇之犯意，向原告恫稱：「要帶人去你家讓你家人知道你
      做了這種丟臉的事、要讓整個村莊知道你做了這種羞恥的
      事、讓你公司的人都知道你做了這種羞恥的事鬧到你工作
      沒法做」等語，致原告心生畏懼，而生危害於安全。被告
      涉犯上開傷害、恐嚇危害安全行為，業經本院以110年度
      簡字第1673號刑事判決處應執行拘役30日確定在案（下稱
      系爭刑案）。被告徒手毆打原告、恐嚇及毀損原告所有物
      品等行為，已致原告身體、健康、名譽、自由、財產等權
      利均受有損害，爰依侵權行為之法律關係提起本件訴訟。
（二）原告因被告行為所受之損害，包含下列費用：
    1.醫療費用新臺幣（下同）550元。
　　2.眼鏡受損費用5,740元。　
　　3.精神慰撫金300,000元：被告對原告所為傷害、施暴、恐
      嚇等不理性行為，除侵害原告身體健康權外，並對原告之
      自由意志產生壓迫侵害原告之人格法益，原告因此受有精
      神上損害，自屬有據，考量被告暴力手段、不和解賠償等
      情，爰請求精神慰撫金300,000元。
　　4.以上合計306,290元等語。　　
（三）並聲明：
    1.被告應給付原告306,290元，及自刑事附帶民事起訴狀繕
      本送達翌日起至清償日止，按週年利率5%計算之利息。
    2.願供擔保，請准予宣告假執行。
三、被告則以：伊對系爭刑案所認定之事實沒有意見，原告請求
    醫療費用、眼鏡受損費用部分均不爭執，另原告請求精神慰
    撫金則過高。本件被告在系爭刑案過程中，因雙方爭執，原
    告有一些行為對被告家庭造成一些影響等語置辯。並聲明：
    原告之訴駁回。
四、得心證之理由：
（一）原告主張被告於上開時、地故意對其為傷害、恐嚇危害安
      全等行為，造成原告受有上開損害等情，經本院刑事庭調
      查證據審認結果，認定被告成立傷害、恐嚇危害安全罪，
      判處應執行拘役30日確定在案，此有系爭刑事案件判決在
      卷可稽，復經本院調取系爭刑事案件卷宗核閱無訛，且為
      被告所不爭執，堪信為真。 
（二）按因故意或過失不法侵害他人之權利者，負損害賠償責任
      ；不法侵害他人之身體或健康者，對於被害人因此喪失或
      減少勞動能力，或增加生活上之需要時，應負損害賠償責
      任；不法侵害他人之身體、健康、名譽、自由、信用、隱
      私、貞操，或不法侵害其他人格法益而情節重大者，被害
      人雖非財產上之損害，亦得請求賠償相當之金額；不法毀
      損他人之物者，被害人得請求賠償其物因毀損所減少之價
      額；負損害賠償責任者，除法律另有規定或契約另有訂定
      外，應回復他方損害發生前之原狀；第一項情形，債權人
      得請求支付回復原狀所必要之費用，以代回復原狀，民法
      第184條第1項前段、第193條第1項、第195條第1項前段、
      民法第196條、第213條第1項、第3項分別定有明文。本件
      被告上開行為侵害原告之權利，且其不法行為與原告所受
      之損害間具有相當因果關係，自應就不法侵害原告之身體
      、健康、名譽及財產負賠償責任甚明，則原告請求被告賠
      償其所受損失，即屬有據。茲就原告請求之各項損害，審
      核如下：
    1.醫療費用部分：　　
　　　原告主張主張因遭被告不法行為而受有系爭傷害，因而支
      出醫藥費用共計550元，業據其提出彰化基督教醫療財團
      法人員林督教醫院（下稱員基醫院）診斷書、門診收據等
      為證，且為被告所不爭執，應予准許。 
　　2.眼鏡受損費用部分：
　　  原告主張因遭被告不法行為致其所配戴之眼鏡受有損害，
      因此支出重新配鏡費用5,740元部分，業據其提出小林眼
      鏡單據等為證，且為被告所不爭執。本院審酌原告眼鏡固
      係以新物換舊物，惟以新換舊應予折舊之原則，係基於損
      害賠償法上禁止得利原則所為之推論，然在毀損罪行為下
      ，被害人更換新物係因犯罪行為所不得不為之額外支出，
      是被害人是否因以新換舊而受有利益，應就個別情形及物
      之性質加以判斷。查原告遭毀損之物為近視眼鏡，為針對
      定作人個人眼睛度數、健康需求狀況所為個別定作之物，
      定作人使用後，除為特殊情形下（如奢侈品）外，難以再
      將使用後之近視眼鏡予以販售，故縱使原告之近視眼鏡有
      以新換舊之情形，然對原告並無交易性價值增加之利益存
      在。又眼鏡本身重視可使用性，原告原先所配戴眼鏡，於
      不堪使用前，並無使用利益減損之情形，本件被告毀損原
      告眼鏡後，致原告須額外負擔5,740元費用配新眼鏡，並
      無獲得額外之使用利益，自無應予以折舊之必要性。是原
      告請求被告賠償5,740元之眼鏡受損費用，為有理由，應
      予准許。
    3.精神慰撫金部分：
      按人格權受侵害時，以法律有特別規定者為限，得請求損
      害賠償或慰撫金，民法第18條第2項定有明文。次按不法
      侵害他人人格權，被害人受有非財產上損害，請求加害人
      賠償相當金額慰撫金時，法院對於慰撫金之量定，應斟酌
      實際加害情形，所造成影響、被害人痛苦之程度、兩造之
      身分地位、經濟情形及其他各種狀況，以核定相當之數額
      （最高法院47年度台上字第1221號、51年度台上字223號
      判決意旨參照）。本院審酌原告因被告之傷害、恐嚇危害
      安全等行為，其精神上自受有相當之痛苦，並參酌兩造之
      身分、教育程度、經濟狀況、本件事發原因、經過、被告
      侵權行為情節及原告所受之傷害程度等一切情況，認原告
      請求被告賠償精神慰撫金300,000元，尚屬過高，應以15,
      000元方屬適當。
　　4.綜上，本件原告得請求被告賠償之金額為21,290元【計算
      式：550元＋5,740元＋15,000元＝21,290元】
（三）末按給付無確定期限者，債務人於債權人得請求給付時，
      經其催告而未為給付，自受催告時起，負遲延責任；其經
      債權人起訴而送達訴狀，或依督促程序送達支付命令，或
      為其他相類之行為者，與催告有同一之效力；遲延之債務
      ，以支付金錢為標的者，債權人得請求依法定利率計算之
      遲延利息；應付利息之債務，其利率未經約定，亦無法律
      可據者，週年利率為百分之五，民法第229條第2項、第23
      3條第1項前段及第203條分別定有明文。本件原告請求被
      告賠償上開費用，係以支付金錢為標的，且無確定給付期
      限，是原告就上揭所得請求之金額，請求自刑事附帶民事
      起訴狀繕本送達之翌日即110年8月20日起至清償日止，按
      週年利率5%計算之利息，併應准許。
五、綜上所述，原告依侵權行為之法律關係，請求被告應給付21
    ,290元，及自刑事附帶民事起訴狀繕本送達被告翌日即110
    年8月20日起至清償日止，按週年利率5%計算之利息，為有
    理由，應予准許；逾此範圍之請求，則無理由，應予駁回。
六、本件事證已臻明確，兩造其餘攻擊防禦方法及所提證據，核
    與判決結果無影響，毋庸逐一論述，併此敘明。
七、本件原告勝訴部分，係就民事訴訟法第427條訴訟適用簡易
    程序所為被告敗訴之判決，依同法第389條第1項第3款規定
    ，應依職權宣告假執行，並依同法第392條第2項規定，依職
    權宣告被告如預供相當擔保，得免為假執行。至於原告敗訴
    部分之請求，既為無理由而駁回，其假執行之聲請自失所依
    附，應併予駁回。
八、本件原告係於刑事訴訟程序提起民事訴訟，經本院刑事庭裁
    定移送前來，其中原告請求眼鏡修復費用部分，增生裁判費
    用1,000元，其餘部分依刑事訴訟法第504條第2項規定，無
    庸繳納裁判費。因此，就眼鏡修復費部分之裁判費，即有諭
    知訴訟費用負擔之必要，併予敘明。
九、訴訟費用負擔之依據：民事訴訟法第78條。 
中　　華　　民　　國　　111 　年　　5 　　月　　24　　日
                  臺灣彰化地方法院彰化簡易庭
                      法  官  李欣恩
以上正本係照原本作成。
如不服本判決，應於送達後20日內，向本院提出上訴狀並表明上
訴理由，如於本判決宣示後送達前提起上訴者，應於判決送達後
20日內補提上訴理由書（須附繕本）。
中　　華　　民　　國　　111 　年　　5 　　月　　25　　日
                      書記官  顏麗芸